【裁判字號】    96,易,2293
【裁判日期】    970328
【裁判案由】    妨害秩序
【裁判全文】
臺灣臺北地方法院刑事判決              96年度易字第2293號
公  訴  人  臺灣臺北地方法院檢察署檢察官
被      告  乙○○
被      告  丙○○
上列被告因妨害秩序案件，經檢察官提起公訴（九十六年度偵字
第一六三０七號），本院判決如下：
    主  文
乙○○共同行使偽造國安局勤務組副秘書長證件，足以生損害於
公眾及他人，處有期徒刑月，如易科罰金，以新臺幣壹仟元折
算壹日。
丙○○共同行使偽造國安局勤務組副秘書長證件，足以生損害於
公眾及他人，處有期徒刑貳月，如易科罰金，以新臺幣壹仟元折
算壹日。
    事  實
一、乙○○與丙○○均為「彩豐國金屬礦業有限公司」（下稱彩
    豐國公司）之股東，因該公司申請採礦權展延案礙於環保問
    題遲未獲核准，渠等為使該案能儘速過關，竟基於公然冒用
    公務員官銜及行使偽造特種文書之犯意聯絡，由乙○○先於
    九十六年五月七日前不詳時日，在不詳處所偽造正面貼有其
    照片及記載國安局三字，後載明其為勤務組副秘書長之國安
    局證件，再於九十六年五月七日上午九時許，身著中山裝配
    戴前揭偽造國安局勤務組副秘書長證件，由丙○○假冒隨從
    ，一同持彩豐國公司申請延展採礦權之相關資料，前往位於
    臺北市○○區○○路一段41號之行政院環境保護署（下稱環
    保署）拜會該署主任秘書董德波，乙○○為取信於該署駐衛
    警甲○○及接待人員丁○○，除向甲○○自稱為國安局人員
    外，並出示前揭證件予甲○○及丁○○，致使甲○○、丁○○陷於錯誤，誤信乙○○與丙○○均為國安局人員，並聯絡
    該署主任秘書安排會見之事，足生損害於國安局及環保署、
    甲○○、丁○○及董德波。嗣經該署主任秘書誤認乙○○、
    丙○○二人為國安局人員並予接見後，發現二人行為怪異，
    藉詞結束會面後，報警查獲上情。
二、案經內政部警政署刑事警察局移送臺灣臺北地方法院檢察署
    檢察官偵查起訴。
    理  由
一、訊據被告乙○○、丙○○固坦承於前揭時、地前往環保署拜
    訪該署主任秘書，以瞭解彩豐國公司採礦權展延案之事，惟
    均矢口否認有何冒用公務員官銜及行使偽造特種文書之犯行
    ，被告乙○○辯稱：伊當日係持中國國安黨（下稱國安黨）
    發給伊之國安黨勤務組副秘書長勤務證至環保署拜會該署主
    任秘書，伊並未自稱為國安局勤務組副秘書長，亦未持偽造
    之國安局證件予環保署接待人員登記，是該署駐衛警及接待
    人員自己誤認伊為國安局人員云云；被告丙○○則辯稱：伊
    曾擔任國安黨秘書處人員，故伊當日係以乙○○隨從名義陪
    同乙○○至環保署拜訪，伊及乙○○當時均無持偽造之國安
    局證件假冒國安局人員名義云云。經查：
  (一)被告乙○○、丙○○為彩豐國公司之股東，其二人因該公司
    申請採礦權展延案礙於環保問題遲未獲核准，而相約於九十
    六年五月七日上午九時許，至環保署拜訪該署主任秘書，以
    瞭解彩豐國申請採礦權展延案之相關情形等情，業據被告二
    人所坦承，核與證人即環保署駐衛警甲○○、接待人員丁○○所證被告二人曾至該屬會見主任秘書，及證人即彩豐國公
    司負責人蔡明龍所證被告二人均為彩豐國公司股東一情均相
    符合，並有監視錄影畫面二紙、行政院環保署會客登記簿、
    彩豐國公司之屏東縣政府營利事業登記證、有限公司變更登
    記表、董事、股東、監察人名單、經濟部採礦執照、立法委
    員林玉生國會辦公室函、彩豐國公司函、會勘紀錄、參加協
    調會提案、環保署函各一份附卷可稽，堪認被告二人前揭自
    白核與事實相符，應堪信為真正。
  (二)而被告乙○○於案發當日持偽造之國安局勤務組副秘書長證
    件，自稱為國安局人員，被告丙○○則假冒為被告乙○○之
    隨從，跟隨於被告乙○○側，兩人一同至環保署請求會見該
    署主任秘書，後經駐衛警及接待人員聯絡主任秘書室，並安
    排被告二人與該署主任秘書會面後，因與該署主任秘書察覺
    有異，報警而查獲等情，雖為被告二人所否認，並辯稱：被
    告乙○○當日並未持偽造之國安局證件至環保局拜訪，而係
    證人甲○○及丁○○將被告乙○○所持之國安黨勤務證誤認
    為國安局證件云云。惟被告乙○○、丙○○二人於案發當日
    上午八時曾先至環保署求見該署副署長遭拒，被告乙○○當
    時於該署會客登記簿留下身分資料時，曾故將其身分證字號
    由Ｚ000000000號改寫為Ｚ000000000號等情，業據證人甲○○
    於警詢時證述明確，並有環保署會客登記簿一紙在卷可參，
    被告乙○○雖辯稱當時係一時情急不小心寫錯云云，然依卷
    附會客登記簿內被告乙○○所寫之身分證字號觀之，其中「
    6」之阿拉伯數字非一筆即成，而係有原寫為「5」卻改寫為
    「6」之痕跡，顯係刻意塗寫所為，則被告乙○○所辯，應
    屬無據，而不足採，可見被告乙○○當時顯有故意隱瞞其真
    實身分之意圖，如其當時確係以國安黨勤務組副秘書長之名
    義請求會見環保署副署長，則其何有故意隱瞞其真實身分證
    字號之必要。且被告二人於警訊中均自承：其二人於案發當
    日進入環保署時，曾聽聞該署駐衛警甲○○稱呼並詢問其二
    人是否為國安局長官，其中被告乙○○將證件交由接待人員
    丁○○抄寫聯絡該署主任秘書時，亦曾聽聞丁○○稱其二人
    為國安局人員，卻均不予澄清，被告乙○○甚而於二人至環
    保署八樓會見該署主任秘書時，向該主任秘書假稱被告丙○○為其隨從等語，益證被告二人當時確有冒充國安局人員之
    事實。至被告丙○○於本院審理時辯稱：其曾擔任國安黨勤
    務組秘書處之工作，確為被告乙○○之隨從云云。然被告丙○○於警詢中即已供稱：「我不清楚他（即被告乙○○）是
    否為『中國國安黨』副秘書長。我以前曾經加入國安黨，但
    後來退黨。加入及退出的時間我不確定。黨部有給我採訪證
    。採訪證作何使用我不記得了。」、「（國安黨）有向內政
    部申請核准設立。何時申請我不清楚。成立目的我忘記了。
    『中國國安黨』申設住址、聯絡電話、黨主席、成員有何人
    、黨員人數我都不知道。」等語，於本院訊問其隨從之職務
    時，亦無法說明其職務內容，則被告丙○○連自己加入、退
    出國安黨之時間均不記得，亦不知悉被告乙○○曾否擔任、
    何時擔任國安黨勤務組副秘書長，何來曾擔任該黨勤務組秘
    書處人員，而確為被告乙○○之隨從之可能，是被告丙○○
    前揭所辯，顯屬杜撰之詞，不足採信。再輔以證人甲○○、
    丁○○於偵查中及本院審理時，經提示被告乙○○之國安黨
    勤務證正本及扣案國安黨勤務證影本之結果，其二人均證稱
    於案發當日所見被告乙○○所提出之證件與扣案之被告乙○○之國安黨勤務證並不相同，並均證稱：當日所見被告乙○○所提出之證件，其正面係註明國安局三字，背面則註明職
    稱為勤務組副秘書長，排列方式與被告乙○○遭扣案之國安
    黨勤務證並不相同等語，其中證人甲○○復於本院審理時證
    稱：「（你有無向被告乙○○詢問任職單位？）有，被告乙○○回答是在國安局任職。」、「（被告有無表示並非任職
    國安局，而是任職於國安黨？）沒有，我確定被告乙○○回
    答我任職國安局，而非國安黨。」等語，而證人甲○○、丁○○與被告二人間於案發前均不相識，彼此間自無仇隙，當
    無故意杜撰不實情事於歷次警詢、偵查及審理中構陷被告二
    人之必要，是其二人所證被告乙○○於案發當日係自稱為國
    安局人員，並持偽造之國安局勤務組副秘書長證件請求拜會
    環保署主任秘書等情，應堪採信，被告二人所辯應屬卸責之
    詞，而不足採。本件事證明確，被告二人犯行堪以認定，應
    予依法論科。
二、核被告乙○○、丙○○所為均係犯刑法第一百五十九條冒充
    公務員官銜罪及同法第二百十六條、第二百十二條之行使偽
    造特種文書罪。起訴書原係記載被告二人僅涉犯刑法第一百
    五十九條之罪，惟其二人所涉犯之刑法第二百十六條、第二
    百十二條行使偽造特種文書罪部分之犯罪事實，亦經檢察官
    向本院提起公訴，且經公訴人於本院審理時當庭補正此部分
    之起訴法條，本院自應併予審理，合先敘明。被告乙○○偽
    造國安局勤務組副秘書長之關於服務之證明文件（無證據顯
    示上有偽造國安局公印文），其偽造特種文書之低度行為應
    為其後行使該特種文書之高度行為所吸收，不另論罪。被告
    乙○○、丙○○就所犯上開行使偽造特種文書及公然冒用公
    務員官銜罪間，有犯意聯絡及行為分擔，均為共同正犯。被
    告二人以一交付環保署駐衛警及接待人員偽造之國安局勤務
    組副秘書長證件之行為，同時觸犯刑法第一百五十九條及同
    法第二百十六條、第二百十二條二構成要件不同之罪，為想
    像競合犯，應從一重之刑法第二百十六條、第二百十二條行
    使偽造特種文書罪論處。爰審酌被告二人為免投資彩豐國公
    司之資金受損，欲向環保署官員表達對該公司採礦權展延案
    關係之意，原情有可原，惟其等不思以正當方式要求會面，
    卻以偽造國安局勤務組副秘書長證件並冒用官銜使環保署人
    員陷於錯誤，以遂其會面之所請，惡性非輕，且犯後均否認
    犯行，態度不良，而被告乙○○主導本件犯行，惡性較重，
    被告丙○○僅附和配合，惡性較輕等一切情狀，分別量處如
    主文所示之刑，並各諭知易科罰金之折算標準。偽造之國安
    局勤務組副秘書長證件，雖係被告乙○○所有，且供犯罪所
    用之物，惟未扣案，且非義務沒收之物，為免執行困難，爰
    不另為沒收之諭知。至扣案中山裝一套、被告乙○○國安黨
    勤務證及調查證各二紙，雖係被告乙○○所有，惟國安局人
    員並無身著中山裝之規定，業據該局函覆本院在卷，而前揭
    國安黨勤務證及調查證各二紙，亦非供犯罪所用之物，爰均
    不諭知沒收，附此敘明。
據上論斷，應依刑事訴訟法第二百九十九條第一項前段，刑法第
二十八條、第二百十六條、第二百十二條、第一百五十九條、第
五十五條、第四十一條第一項前段，刑法施行法第一條之一，判
決如主文。
本案經檢察官葉雅婷到庭執行職務。
中    華    民    國    97    年     3    月    28    日
        臺灣臺北地方法院刑事第二庭
                                          法  官  劉秀君
上正本證明與原本無異。
如不服本判決，應於判決送達後10日內向本院提出上訴狀 (應抄
附繕本)。
                                          書記官  吳俊龍
中    華    民    國    97    年    3     月    28    日


司法院資訊處製作；財團法人民間司法改革基金會備份。
